臺灣高等法院民事裁定
110年度抗字第308號
抗  告  人  方長信  


                      住○○市○○區○○路0段000巷00號0    樓

上列抗告人因與相對人劉祺峯間債務人異議之訴事件，對於中華
民國110年1月14日臺灣新北地方法院109年度訴字第3073號所為
裁定關於核定反訴訴訟標的價額部分，提起抗告，本院裁定如下
： 
    主  文
一、抗告駁回。
二、抗告訴訟費用由抗告人負擔。
    理  由
一、抗告意旨略以：伊於相對人起訴之原法院109年度訴字第307
    3號債務人異議之訴等事件（下稱系爭本訴）中，對相對人
    提起反訴，依民事訴訟法第77條之15第1項規定不另徵收裁
    判費，詎原裁定核定反訴訴訟標的價額為新臺幣（下同）46
    4萬元，據以命伊限期補繳反訴裁判費46,936元，自有違誤
    ，爰就核定反訴訴訟標的價額部分提起抗告，求予廢棄原裁
    定等語。
二、按訴訟標的之價額，由法院核定；核定訴訟標的之價額，以
    起訴時之交易價額為準；無交易價額者，以原告就訴訟標的
    所有之利益為準；以一訴主張數項標的者，其價額合併計算
    之；但所主張之數項標的互相競合或應為選擇者，其訴訟標
    的價額，應依其中價額最高者定之，民事訴訟法第77條之1
    第1項、第2項、第77條之2第1項分別定有明文。經查：
　㈠抗告人反訴主張：伊為如附表一所示抵押權（下稱系爭抵押
    權）之抵押權人，因擔保債權未獲清償，經聲請法院裁定准
    予拍賣相對人所有之抵押房地（下稱系爭房地）後，持為執
    行名義對相對人聲請強制執行，並提出如附表二所示本票（
    下稱系爭本票）為債權證明文件，經原法院以109年度司執
    字第86461號強制執行事件（下稱系爭執行事件）執行中。
    詎相對人否認系爭抵押權及所擔保債權與系爭本票之真正，
    對伊提起系爭本訴，為此提起反訴請求確認：㈠系爭抵押權
    設定行為有效存在；㈡系爭抵押權之擔保債權於464萬元之範
    圍內存在；㈢系爭本票為真正；㈣系爭本票之原因債權300萬
    元存在（以上聲明下分稱為聲明第㈠項、第㈡項、第㈢項及第㈣
    項）。上開各情，有系爭本訴起訴狀及系爭執行事件卷內所
    附聲請狀、原法院108年度司拍字第653號裁定裁定、系爭本
    票及指封切結（參原審卷第9至15、305至317、327頁）、民
    事反訴狀及反訴原告第一審答辯㈡狀（參原審卷第235至245
    頁），與新北巿新莊地政事務所109年10月28日新北莊地籍
    字第1096051863號函附土地登記申請書、抵押權設定契約書
    、土地及建物第一類登記謄本（參原審卷第75至89頁）存卷
    可稽。依前揭說明，抗告人就反訴各項聲明之訴訟標的所有
    之利益，聲明第㈠、㈡項請求確認存在之法律關係為系爭抵押
    權及所擔保之債權，依其反訴主張未償之擔保債權額為464
    萬元，則抗告人因此可得以系爭房地取償擔保債權金額為46
    4萬元，其就上開兩項訴訟標的所得之利益應各定為464萬元
    。聲明第㈢、㈣項請求確認系爭本票為真正及其原因債權300
    萬元存在，則抗告人因此兩項訴訟標的所得之利益應各定為
    300萬元。
　㈡又抗告人以一訴主張上開4項標的而合併提起反訴，各項聲明
    之訴訟標的固各不相同，惟自經濟上觀之，均在排除其因相
    對人提起系爭本訴所生無法實行系爭抵押權而取償之危險，
    其訴訟目的一致，不超出終局標的範圍，依民事訴訟法第77
    條之2第1項但書規定，本件反訴訴訟標的價額應以其中價額
    最高者即464萬元定之。原法院據此核定抗告人提起反訴之
    訴訟標的價額為464萬元，於法並無違誤，抗告人抗告意旨
    指摘原裁定核定反訴訴訟標的價額部分為不當，聲明廢棄，
    難認有理，應予駁回。
三、末按本訴與反訴之訴訟標的相同者，反訴不另徵收裁判費，
    同法第77條之15第1項亦規定甚明。本件抗告人反訴所為上
    開聲明請求，核與相對人提起系爭本訴主張：抗告人未證明
    系爭抵押權擔保之債權存在，所提出作為執行債權證明之系
    爭本票亦屬無效等語，而聲明確認：㈠系爭抵押權及所擔保
    之債權不存在；㈡抗告人持有系爭本票之本票債權不存在；
    等請求之訴訟標的，均為同一法律關係，僅為主張或否認之
    聲明相反而已，是以系爭本訴與反訴之訴訟標的相同，依上
    開規定，反訴不另徵裁判費。原裁定關於核定反訴訴訟標的
    價額部分雖無違誤，惟併命補繳反訴裁判費46,936元部分，
    核與上開規定不符，應由原法院另為處理，附此敘明。
四、據上論結，本件抗告為無理由，爰裁定如主文。　
中　　華　　民　　國　　110 　年　　3 　　月　　 26　 日
                  民事第六庭   
                      審判長法  官  陶亞琴
                            法  官  陳蒨儀
                            法  官  楊博欽
　　　　　　　　　　　　　　
附表一（系爭抵押權）：
權利種類：普通抵押權 收件文號：108年莊登字第003010號 登記日期：108年1月7日 權利人：方長信 擔保債權總金額：500萬元 債權額比例：全部 債務人及設定義務人：劉育伯 
附表二（系爭本票）：
票號：274326 金額：300萬元 發票人：劉育伯、劉薛鳳鐘 發票日及到期日：均無。  

正本係照原本作成。
本裁定除以適用法規顯有錯誤為理由外，不得再抗告。如提起再
抗告，應於收受送達後10日內委任律師為代理人向本院提出再抗
告狀。並繳納再抗告費新臺幣１千元。
中　　華　　民　　國　　110 　年　　3 　　月　　26　　日

  　　　　　　　　　　　　　書記官  陳盈璇